臺灣臺南地方法院刑事判決　　　　　　　95年度訴字第1122號
公　訴　人　臺灣臺南地方法院檢察署檢察官
被　　　告　乙○○
選任辯護人　蔡清河律師
上列被告因傷害致死案件，經檢察官提起公訴（95年度偵字第83
31號），本院判決如下：
    主  文
乙○○犯傷害致人於死罪，處有期徒刑壹年拾月，緩刑貳年。
    事  實
一、乙○○與趙崇閔、鄭文聖、何鄭良勇（原名：何良勇，與鄭
    文聖係兄弟關係）等3人，及與黃博田、李建忠等2人，均素
    不相識。緣渠等於民國95年5月13日凌晨時分，均分別夥同
    友人在臺南縣新市鄉三舍村164-8號「小南國小吃部」不同
    包廂內飲酒玩樂，嗣於同日凌晨4時10分許，渠等均結束飲
    宴而分別欲離去之際，在上址外，乙○○因見趙崇閔所駕並
    搭載鄭文聖及何鄭良勇之自小客車，於倒車時不慎擦撞由黃
    博田及李建忠所共乘之機車，且鄭文聖復因此與黃博田、李
    建忠2人起口角及有肢體衝突，乙○○遂夥同友人楊進順、
    蘇英彰等2人，與前開小吃部經理張添榮共同趨前勸架，詎
    乙○○竟因而遭趙崇閔揮拳攻擊，而受有左眼眶及左側鼻樑
    挫傷併瘀腫之傷害（未提出告訴），嗣乙○○見鄭文聖亦趨
    前作勢欲毆打伊，遂一時氣憤並為阻止鄭文聖之攻擊，乃於
    地上順手拾起已斷裂之鋁製拖把柄1枝，並於客觀上可預見
    以鋁製拖把柄擊刺人身之頸部時，易造成嚴重傷害而有發生
    死亡結果之可能，且明知當時鄭文聖係作勢欲徒手攻擊，是
    其僅需以躲避或徒手格擋等方式，即足以避免該不法侵害，
    詎仍基於傷害之犯意，持上開鋁製拖把柄朝鄭文聖之頸部擊
    刺，而為逾越必要程度之防衛行為，致鄭文聖受有左側頸動
    脈及頸靜脈斷裂之傷害而當場流血倒地，並旋經何鄭良勇將
    之送醫急救，乙○○見狀後，亦旋即將前開鋁製拖把柄棄置
    於上址旁之水溝內，且即駕車逃離上址，嗣於翌日（14日）
    17時40分許，於其前開犯行尚未被有偵查權限之公務員發覺
    前，即主動前往臺南縣警察局善化分局自首而接受調查。另
    鄭文聖雖經送醫急救後，仍於同年月20日因左側頸總動脈撕
    裂傷合併大量出血及其併發症而死亡。
二、案經台南縣警察局善化分局報請臺灣臺南地方法院檢察署檢
    察官偵查起訴。
    理  由
一、前開事實，業據被告在本院審理中坦承不諱，核與證人何鄭
    良勇、張添榮、黃博田、楊進順於警、偵訊中所證，及證人
    方瑞合、蘇英彰在警詢中所證內容大致相符。此外，復有扣
    案鋁製拖把柄2截、凶器照片8張，刑案現場測繪圖、刑案相
    關照片共24幀、刑案證物採驗紀錄表、台南縣警察局鑑驗書
    、驗傷診斷書2件（鄭文聖、趙崇閔部分，警卷補第33-35頁
    ）、被告VS-8802號車輛車籍查詢資料及案發當時小吃部收
    據附卷可稽。又被害人鄭文聖確因被告以鋁製拖把柄刺擊頸
    部造成死亡乙節，亦有法務部法醫研究所鑑定書（偵查卷第
    29-38頁，相驗卷第117-124頁）、臺灣臺南地方法院檢察署
    相驗屍體證明書（相驗卷第86頁）各乙份、相驗及解剖照片
    42張（相驗卷第91-112頁）及腦死判定會診單、相關資料及
    勘驗筆錄（腦死判定，偵查相驗卷第65-67、71-73、84-85
    頁）可證。本件事證已臻明確，被告犯行堪以認定。
二、核被告所為，係犯刑法第277條第2項前段之傷害致死罪。又
    被告當時先遭被害人之友人趙崇閔毆打成傷，有驗傷診斷書
    乙紙可憑（警卷補第33頁），繼而見被害人鄭文聖作勢欲徒
    手攻擊被告，乃拾起鋁製拖把柄反擊，則被告所為當屬對現
    在不法之侵害，出於防衛自己權利之行為。但被害人鄭文聖
    只是欲以徒手攻擊被告，被告以鋁製拖把柄刺擊其頸部致死
    ，自屬防衛過當，故僅宜減輕其刑。再案發時雖有現場目擊
    證人可證本案之發生，但並無人知悉被告之身分或年籍，致
    警方人員尚無從對被告進行偵查，而被告在其前開犯行尚未
    被有偵查權限之公務員發覺前，即於95年5月14日17時40分
    許，主動前往臺南縣警察局善化分局自首等情，復經本院向
    臺南縣警察局善化分局函查無誤，有該分局95年9月5日南縣
    善警偵字第0950012388號函所附偵辦「０５１３專案」偵查
    報告乙份可參，自符合刑法第62條自首要件。按行為後法律
    有變更者，適用行為時之法律。但行為後之法律有利於行為
    人者，適用最有利於行為人之法律，刑法第2條第1項定有明
    文。本件被告犯罪時之刑法第62條前段規定：「對於未發覺
    之罪自首而受裁判者，減輕其刑。」而95年7月1日修正公布
    施行之刑法第62條前段則規定：「對於未發覺之罪自首而受
    裁判者，得減輕其刑。」修正前刑法第62條前段自首減刑規
    定為「必減」，修正後則為「得減」，自以95年7月1日修正
    公布施行前之規定，較有利於被告，則應依刑法第2條第1項
    前段，適用修正前刑法第62條前段規定，遞減輕其刑。爰審
    酌被告之品性，犯罪之動機乃為調解被害人與他人之糾紛一
    時衝動而起，又其反擊之目的則是為避免自身再遭受攻擊，
    其手段、所生之危害及犯罪後坦承犯行，且已與被害人家屬
    達成調解，有調解筆錄附卷可參，態度尚稱良好等一切情狀
    ，量處如主文所示之刑。又被告前未曾因故意犯罪受有期徒
    刑以上刑之宣告，有臺灣高等法院被告前案紀錄表在卷可稽
    ，經此偵、審教訓應知警惕，當無再犯之虞，本院因認對被
    告所處之刑以暫不執行為適當，爰併予宣告緩刑二年，以啟
    自新。惟被告既與被害人家屬在本院96年度南簡調字第310
    號之調解事件中達成調解，其調解內容除被告於96年3月13
    日給付新台幣（下同）25萬元外，餘額50萬係自同年4月至8
    月止，於每月15日前給付告訴人丁○○、甲○○共10萬元，
    則自當命被告於96年8月31日前（較調解履行期限為寬）給
    付完畢，以督促被告確實依調解內容履行賠償責任。另扣案
    被告犯罪所用鋁製拖把柄乃被告隨手於地上拾取者，應非被
    告所有，故不另諭知沒收，併予敘明。
三、據上論斷，應依刑事訴訟法第299條第1項前段，刑法第2條
    第1項前段、刑法第277條第2項、第23條、修正前刑法第62
    條、第74條第1項、第2項第3款，判決如主文。
本案經檢察官丙○○到庭執行職務。
中　　華　　民　　國　　96　　年　 　6 　　月　　7　　日
　　　　　　　　　刑事第八庭  審判長法　官　彭喜有
                                    法  官  盧鳳田
                                    法  官  李東柏
以上正本證明與原本無異。
如不服本判決，應於判決送達後10日內，向本院提出上訴狀。
　　　　　    　　　　　　　　　　　書記官　黃傳鈞
中　　華　　民　　國　　96　　年　　6 　　月　　8 　　日
附錄本案論罪科刑法條：
中華民國刑法第277條第2項：
犯前項之罪因而致人於死者，處無期徒刑或7年以上有期徒刑；
致重傷者，處3年以上10年以下有期徒刑。
附記事項：告訴人或被害人對於判決如有不服，請具備理由逕向
檢察官聲請檢察官提起上訴，其上訴期間之計算，係以檢察官收
受判決正本日期為準。
